臺灣高等法院刑事判決
109年度上易字第489號
上  訴  人  
即  被  告  尤祖賢






上列上訴人因妨害公務案件，不服臺灣新北地方法院108年度易
字第852號，中華民國108年12月31日第一審判決（起訴案號：臺
灣新北地方檢察署108年度偵字第21778號），提起上訴，本院判
決如下：
    主  文
上訴駁回。
    事實及理由
一、經本院審理結果，認原審以上訴人即被告（下稱被告）尤祖
    賢犯刑法第135條第1項之妨害公務罪，判處拘役40日及諭知
    易科罰金之折算標準，核其認事用法及量刑均無不當，應予
    維持，並引用原審判決書記載之事實、證據及理由（如附件
    ）。另補充：被告雖於本院審理時，辯稱扣案之鐵棍1支為
    雨傘架，屬中興公園之物，然此部分所述已與其於原審中所
    述，係從抽屜拿出鐵棍等語未符，且該鐵棍外表鐵鏽斑駁，
    復與案發現場為水泥造涼亭，亦無放置遮陽傘架情形（原審
    易字卷第94頁、偵卷第29、33頁）不合，是該扣案之鐵棍1
    支既為被告所支配管領，應認屬於被告且供犯罪所用之物，
    附此敘明。
二、被告上訴意旨略以：被告願意賠償被害人即員警許瑋翔醫藥
    費用及精神上損失，並與被害人進行調解後再行審判程序，
    請求從新改判等語。惟按量刑輕重，係屬事實審法院得依職
    權自由裁量之事項，苟已斟酌刑法第57條各款所列情狀而未
    逾越法定刑度，不得遽指為違法；又在同一犯罪事實與情節
    ，如別無其他加重或減輕之原因，下級審法院量定之刑，亦
    無過重或失輕之不當情形，則上級審法院對下級審法院之職
    權行使，原則上應予尊重。查原審量刑時，已審酌被告於員
    警依法執行職務之際反抗，並與員警發生肢體衝突，挑戰公
    權力，無視國家法治，對公務員值勤威信造成危害，所為應
    予非難；惟兼衡被告犯後終能坦承犯行之態度，並參以其犯
    罪之動機、目的、手段、情節、高中畢業之智識程度、家庭
    經濟狀況貧寒，及警員許瑋翔所受之傷勢等一切情狀，而為
    刑之量定，所處刑度並未逾越法定刑度，亦無濫用自由裁量
    之權限，是無何量刑瑕疵或違背法令之情形。被告上訴主張
    欲與被害人和解賠償，固已展現其悔悟態度，然被害人經本
    院通知均未到庭，是本件量刑基礎並無任何變更，況原審量
    刑僅拘役40日，已屬從輕，是被告上訴所指願與被害人和解
    ，請求撤銷改判，為無理由，應予駁回。
據上論斷，應依刑事訴訟法第368條、第373條，判決如主文。
本案經檢察官曾開源提起公訴，檢察官鄭堤升到庭執行職務。
中　　華　　民　　國　　109 　年　　4 　　月　　30　　日
                  刑事第十三庭審判長法  官  王國棟
                                    法  官  曹馨方
                                    法  官　呂煜仁
以上正本證明與原本無異。
不得上訴。
                                    書記官　林廷佳
中　　華　　民　　國　　109 　年　　4 　　月　　30　　日
附錄：本案論罪科刑法條全文
中華民國刑法第135條
對於公務員依法執行職務時，施強暴脅迫者，處 3 年以下有期
徒刑、拘役或 9 千元以下罰金。
意圖使公務員執行一定之職務或妨害其依法執行一定之職務或使
公務員辭職，而施強暴脅迫者，亦同。
犯前 2 項之罪，因而致公務員於死者，處無期徒刑或 7 年以上
有期徒刑；致重傷者，處 3 年以上 10 年以下有期徒刑。

附件：
臺灣新北地方法院刑事判決
                                      108年度易字第852號
公　訴　人　臺灣新北地方檢察署檢察官
被　　　告　尤祖賢  男  44歲（民國00年0月00日生）
                    身分證統一編號：Z000000000號
                    籍設新北市○○區○○路000號4樓（新北
                    ○○○○○○○○）
                    現居新北市○○區○○路000 巷00弄00號
                    2 樓
上列被告因妨害公務案件，經檢察官提起公訴（108 年度偵字第
21778 號），因被告於準備程序中就被訴事實為有罪之陳述，經
本院告知簡式審判程序之旨，並聽取當事人之意見後，裁定行簡
式審判程序審理，判決如下：
    主  文
尤祖賢對於公務員依法執行職務時，施強暴，累犯，處拘役肆拾
日，如易科罰金，以新臺幣壹仟元折算壹日。扣案之鐵棍壹支沒
收。
    事  實
一、尤祖賢於民國108 年7 月3 日23時50分許，在新北市○○區○○
    街000 巷0 號中興公園內，因大聲喧嘩並持鐵棍揮舞，經民
    眾報案後，由新北市政府警察局中和分局景安派出所警員許
    瑋翔、陳昱丞及張博瑞到場處理。而尤祖賢雖明知前開員警
    正依法執行職務，詎其竟仍基於對於公務員依法執行職務施
    強暴之犯意，持鐵棍攻擊警員許瑋翔，致許瑋翔受有顏面撕
    裂傷約0.5 公分、全身多處鈍挫傷等傷害（所涉傷害部分，
    未據告訴）。嗣經警一同壓制尤祖賢，並將鐵棍1 支扣案，
    而查悉上情。
二、案經新北市政府警察局中和分局報告臺灣新北地方檢察署檢
    察官偵查起訴。
    理  由
一、本件被告尤祖賢所犯係死刑、無期徒刑、最輕本刑為3 年以
    上有期徒刑以外之罪，其於準備程序中就被訴事實為有罪之
    陳述，經法官告知簡式審判程序之旨，並聽取公訴人、被告
    之意見後，本院認無不得或不宜改依簡式審判程序進行之情
    形，爰依刑事訴訟法第273 條之1 第1 項規定，經裁定進行
    簡式審判程序審理，則本案證據之調查，依刑事訴訟法第27
    3 條之2 規定，自不受同法第159 條第1 項、第161 條之2
    、第161 條之3 、第163 條之1 及第164 條至第170 條規定
    之限制，合先敘明。
二、上揭事實，業據被告於本院準備程序時坦承不諱，並有卷附
    衛生福利部雙和醫院108 年7 月4 日診斷證明書1 份、錄影
    翻拍照片、員警傷勢照片及扣案物照片共7 張，暨扣案之鐵
    棍1 支可資佐證，足認被告前揭任意性自白與事實相符，洵
    堪採信。從而，本案事證明確，被告上開犯行堪以認定，應
    依法論科。
三、論罪科刑：
㈠、按刑法第2 條第1 項規定「行為後法律有變更者，適用行為
    時之法律。但行為後之法律有利於行為人者，適用最有利於
    行為人之法律」，係規範行為後法律變更所生新舊法比較適
    用之準據法；該條規定所稱「行為後法律有變更者」，包括
    犯罪構成要件有擴張、減縮，或法定刑度有變更等情形。故
    行為後應適用之法律有上述變更之情形者，法院應綜合其全
    部罪刑之結果而為比較適用。惟若新、舊法之條文內容雖有
    所修正，然其修正內容與罪刑無關，僅為文字、文義之修正
    、條次之移列，或將原有實務見解及法理明文化等無關有利
    或不利於行為人之情形，則非屬上揭所稱之法律有變更，亦
    不生新舊法比較之問題，而應依一般法律適用原則，逕行適
    用裁判時法。故行為後法律若有修正，不論是否涉及前揭法
    律變更，抑或僅係無關行為人有利或不利事項之修正，法院
    應綜合法律修正之具體內容，於理由內說明有無刑法第2 條
    第1 項所規定「行為後法律有變更」之情形及應適用之法律
    ，始屬適法（最高法院107 年度台上字第4438號判決參照）
    。本案被告行為後，刑法第135 條雖於108 年12月25日經總
    統公布修正，同年月27日施行，惟查修正後之規定係依刑法
    施行法第1 條之1 第2 項本文規定將罰金提高30倍，亦即將
    原本之銀元3 百元（經折算為新臺幣後為9 千元）修正為新
    臺幣9 千元，其修正結果不生有利或不利於行為人之情形，
    自非法律變更，當亦不生新舊法比較之問題，而應依一般法
    律適用原則，逕行適用裁判時法。
㈡、核被告尤祖賢所為，係犯刑法第135 條第1 項之對於執行職
    務公務員施強暴罪。另被告前因強盜、竊盜、贓物等案件，
    經法院分別判處有期徒刑確定，復經臺灣高等法院以92年度
    聲字第1278號裁定應執行有期徒刑11年4 月確定，嗣因上開
    數罪部分符合中華民國九十六年罪犯減刑條例規定，經本院
    以96年度聲減字第244 號裁定予以減刑，並與不應減刑之罪
    合併定應執行有期徒刑10年6 月確定，於103 年3 月3 日縮
    短刑期假釋出監付保護管束，並於104 年12月29日保護管束
    期滿，假釋未經撤銷視為已執行完畢，有臺灣高等法院被告
    前案紀錄表1 份在卷可稽，是其受徒刑執行完畢後5 年內故
    意再犯本件有期徒刑以上之罪，為累犯，原應依刑法第47條
    第1 項規定加重其刑，惟依司法院大法官釋字第775 號解釋
    意旨，不分情節，一律加重累犯之最低本刑，有違憲法罪刑
    相當原則，於法律修正前，為避免上述罪刑不相當之情形，
    法院就該個案應依上開解釋意旨裁量是否加重最低本刑。本
    院審酌本件構成累犯之前案，與本件被告所犯妨害公務犯行
    並非同類案件，難認有特別惡性或刑罰反應力薄弱之情，故
    不加重其刑。
㈢、爰審酌被告於員警依法執行職務之際反抗，並與員警發生肢
    體衝突，挑戰公權力，無視國家法治，對公務員值勤威信造
    成危害，所為應予非難；惟兼衡被告犯後終能坦承犯行之態
    度，並參以其犯罪之動機、目的、手段、情節、高中畢業之
    智識程度、家庭經濟狀況貧寒，及警員許瑋翔所受之傷勢等
    一切情狀，爰量處如主文所示之刑，並諭知易科罰金之折算
    標準。
四、末以，扣案之鐵棍1 支，係被告所有，供其持以攻擊員警而
    犯本件妨害公務犯行之物，業據被告供承在卷，應依刑法第
    38條第2 項規定宣告沒收。
據上論斷，應依刑事訴訟法第273 條之1 第1 項、第299 條第1
項前段，刑法第135 條第1 項、第47條第1 項、第41條第1 項前
段、第38條第2 項，刑法施行法第1條之1第1項，判決如主文。
本案經檢察官曾開源偵查起訴，由檢察官阮卓群到庭執行公訴。
中　　華　　民　　國   108    年    12    月    31    日
                  刑事第十八庭    法  官  陳正偉
以上正本證明與原本無異。
如不服本判決應於收受送達後10日內向本院提出上訴書狀，並應
敘述具體理由；其未敘述上訴理由者於上訴期間屆滿後20日內向
本院補提理由書（均須按他造當事人之人數附繕本）「切勿逕送
上級法院」。
                                  書記官  張馨尹
中　　華　　民　　國　 109　　年　　1 　　月　　2 　　日
附錄本案論罪科刑法條全文：
中華民國刑法第135 條
對於公務員依法執行職務時，施強暴脅迫者，處3 年以下有期徒
刑、拘役或9 千元以下罰金。
意圖使公務員執行一定之職務或妨害其依法執行一定之職務或使
公務員辭職，而施強暴脅迫者，亦同。
犯前二項之罪，因而致公務員於死者，處無期徒刑或7 年以上有
期徒刑；致重傷者，處3 年以上10年以下有期徒刑。